【裁判字號】    93,簡上,374
【裁判日期】    980903
【裁判案由】    確認本票債權不存在
【裁判全文】
臺灣臺北地方法院民事裁定             93年度簡上字第374號
上  訴  人  甲○○
訴訟代理人  張國權律師
            歐宇倫律師
被  上訴人  乙○○
            丙○○○
上列當事人間請求確認本票債權不存在事件，上訴人對於民國98
年3月25日本院第二審判決提起上訴，本院裁定如下：
    主  文
上訴駁回。
第三審訴訟費用由上訴人負擔。
    理  由
一、本件上訴意旨略以：
（一）本件原判決於理由內雖援引最高法院51年台上字第3309號
      、50年台上字第1659號判例，認定本件舉證責任分配之依
      據。惟該二則判例所述情形與本件事實並不類同，最高法
      院已就票據上所蓋發票印文所用印章為真正，但由他人盜
      蓋之情形，以印章由本人或有權使用人使用為常態，他人
      盜用，作成最高法院74年度台上字第461號判決及70年度
      台上字第4339號判決認定應發生倒置結果，由主張被盜蓋
      者就盜蓋之事實負舉證責任，原判決仍執與本件兩造所主
      張事實迥異之舉證責任分配法則為論斷，已與最高法院74
      年度台上字第461號、70年度台上字第4339號判決相牴觸
      ，有民事訴訟法第468條規定適用舉證責任分配法則不當
      之當然違背法令事由，且此舉證責任分配本身符合民事訴
      訟法第436絛之3第2項規定之具有原則上重要性之要件，
      應具備上訴第三審要件。
（二）原判決認定訴外人周李秀英於民國71、72年間之健康情形
      良好，惟上訴人就周李秀英是否曾經幫被上訴人乙○○保
      管原判決如附表所示本票之印鑑章乙節已經否認在卷，且
      被上訴人之告訴代理人在警詢中所證被上訴人乙○○印鑑
      章係於71年間交付云云，與被上訴人趟高樹於刑事案件歷
      次偵、審程序所證係於68年間交付等情，並不相符，然原
      判決仍認定被上訴人乙○○曾將印鑑章交付周李秀英保管
      ；又原判決對其認定該判決附表三紙本票所載之88年10月
      15日即為實際發票日乙節，及認定周李秀英於87年及88年
      間身體狀況欠佳無獨力要求上訴人簽發本票能力乙節，均
      未說明其依據及理由，亦有未洽。原判決該當民事訴訟法
      第469絛第6款規定判決不備理由及理由矛盾之當然違背法
      令事由。
二、按對於簡易訴訟程序之第二審裁判，其上訴利益逾第466條
    所定之額數者，當事人僅得以其適用法規顯有錯誤為理由，
    逕向最高法院提起上訴或抗告；對於簡易訴訟程序之第二審
    裁判，提起第三審上訴或抗告，須經原裁判法院之許可；前
    項許可，以訴訟事件所涉及之法律見解具有原則上之重要性
    者為限，民事訴訟法第436條之2第1項、第436條之3第1項及
    第2項定有明文。所謂適用法規顯有錯誤，係指原第二審判
    決就其取捨證據所確定之事實適用法規顯有錯誤而言，不包
    括認定事實不當、判決不備理由或理由矛盾之情形在內（最
    高法院80年台上字第1326號判例要旨、82年台上字第2185號
    判決要旨參照）。又所謂原則上之重要性，係指該訴訟事件
    所涉及之法律問題意義重大，有加以闡釋之必要而言。故必
    第二審裁判取捨證據所確定之事實適用法規顯有錯誤，且其
    所涉及之法律問題意義重大，始有准許上訴最高法院加以闡
    釋之必要。
三、原判決引用最高法院51年台上字第3309號判例及最高法院50
    年台上字第1659號判例，旨在說明未在票據上簽名者毋庸負
    發票人責任，及票據債權人應就票據為真正乙節負舉證責任
    。又上訴人提出之最高法院74年度台上字第461號判決及最
    高法院70年度台上字第4339號判決，僅在說明主張被盜蓋者
    就盜蓋事實負舉證責任等情，而原判決已認定被上訴人就原
    判決如附表所示本票上蓋印之被上訴人印章，已經證明係遭
    他人盜蓋，自與最高法院74年度台上字第461號判決及最高
    法院70年度台上字第4339號判決要旨並不相悖，本件並無舉
    證責任分配不當之違背法令事由存在，亦無涉舉證責任分配
    之法律問題。此外，上訴人爭執原判決認定被上訴人曾將印
    鑑章交付周李秀英保管，及原判決附表三紙本票所載之88年
    10月15日為實際發票日乙節，暨認定周李秀英於87年、88年
    間身體狀況欠佳無獨力要求上訴人簽發本票之能力乙節，有
    判決理由不備或矛盾之違法等情，則僅為上訴人對於原判決
    取捨證據認定事實所為之爭執，並無適用法規顯有錯誤之問
    題。
四、綜上所述，原判決並無適用法規顯有錯誤且其所涉及之法律
    問題意義重大之情事，本件上訴，不應許可，爰裁定駁回抗
    告人之上訴。
五、據上論結，本件上訴人之上訴為無理由，依民事訴訟法第
    436條之2第2項、第481條、第449條第1項、第78條，裁定如
    主文。
中    華    民    國    98    年     9    月    3    日
                  民事第三庭  審判長  法  官  丁蓓蓓
                                      法  官  周玉琦
                                      法  官  黃書苑
以上正本係照原本作成。
如對本裁定抗告，須於裁定送達後十日之不變期間內，向本院提
出抗告狀。
中    華    民    國    98    年     9    月    3    日
                                      書記官  蔡月女


司法院資訊處製作；財團法人民間司法改革基金會備份。
